臺灣臺南地方法院臺南簡易庭民事判決
110年度南簡字第1417號
原      告  黃淑娟  

訴訟代理人  徐榆惠  
被      告  林峰慶  


上列當事人間請求給付租金等事件，本院於民國110年11月11日
言詞辯論終結，判決如下：
    主      文
一、被告應給付原告新臺幣214,368元，及自民國110年6月11日
    起至清償日止，按週年利率5％計算之利息。
二、原告其餘之訴駁回。
三、訴訟費用新臺幣2,760元，其中新臺幣2,484元由被告負擔，
    新臺幣276元由原告負擔。
四、本判決原告勝訴部分得假執行。
    事實及理由
一、訴狀送達後，原告不得將原訴變更或追加他訴，但擴張或減
    縮應受判決事項之聲明者，不在此限。民事訴訟法第255條
    第1項第3款定有明文。本件原告起訴時（支付命令經被告異
    議，視為起訴），請求被告給付新臺幣（下同）253,568元
    及法定利息（見本院卷第29頁），原告於民國110年11月11
    日言詞辯論期日，變更聲明請求被告給付230,368元及法定
    利息（見本院卷第149頁），核與上開規定相符，應予准許
    。
二、原告起訴主張：
㈠、被告自103年12月1日向原告承租門牌號碼臺南市○區○○街○段0
    0巷00號5樓之4房屋（下稱系爭房屋），租賃期間自103年12
    月1日起至104年12月1日止，租金每月5,500元，租約期滿後
    被告繼續租屋，兩造轉為不定期租賃(下稱系爭租賃契約)。
    被告於租賃期間，以各種理由拖延或短付租金，兩造於110
    年1月5日終止系爭租賃契約，被告同日將房屋鑰匙寄還原告
    且搬離系爭房屋，尚積欠房租201,252元（計算式見本院卷
    第139頁）。且系爭房屋內之家具、玻璃遭被告破壞，部分
    家具遺失（衣櫃上半部、化妝台鏡面及浴室鏡面），及牆壁
    受損（殘留雙面膠痕跡、天花板有壁癌未及時通知原告修繕
    ），經估價修繕及清潔費共29,116元。以上合計230,368元
    （201,252元＋29,116元）。
㈡、對被告抗辯之陳述：
  ⒈系爭房屋非原告所有，是原告妹妹所有，原告僅代管出租，
    不可能擅自決定被告不用付房租，且LINE對話中被告也承認
    積欠房租；原告雖有對被告說原告女兒即訴訟代理人甲○○不
    適合你、你們不要往來，但從來沒有跟被告說不用收租金；
    被告辯稱107年7月就搬離系爭房屋，但107年9月後原告曾把
    網路取消，被告即要求原告恢復，足見被告仍居住在內，直
    到被告跟原告兒子表示於110年1月5日會搬離系爭房屋，並
    郵寄交還系爭房屋鑰匙，所以被告應給付自103年12月1日起
    至110年1月5日止積欠之房租。
　⒉甲○○有借303,300元給被告，被告未償還，甲○○起訴請求返還
    ，經本院簡易庭以110年度南簡字第682號判決甲○○勝訴（下
    稱系爭另案），系爭另案是甲○○與被告間之借款，本案是原
    告向被告請求租金及損害賠償，借款是甲○○帳戶匯到被告帳
    戶，被告給付租金是匯款到原告帳戶，兩案金流不同，甲○○
    不是系爭房屋出租人，也沒有將租金灌入系爭另案請求。
　⒊系爭房屋出租時刊登在591租屋網，依刊登照片及被告搬離後
    之現況照片比對，房屋內家具、牆壁、玻璃遭破壞，部分家
    具遺失，且天花板產生壁癌，被告未曾通知房東修補，致壁
    癌越來越嚴重，被告於租賃期間未盡善良管理人之注意義務
    ，甚至最後將鑰匙以郵寄方式寄回，郵寄上留假電話、假住
    址，讓原告找不到被告，可見被告惡意逃避，面對屋損情形
    不敢面對，自應賠償出租人因此所受之損害。
㈢、爰依系爭租賃契約之法律關係，提起本件訴訟。並聲明：被
    告應給付原告230,368元，及自支付命令送達被告翌日起至
    清償日止，按週年利率5％計算之利息。
三、被告則以：
㈠、被告承租系爭房屋後，於104年間與甲○○交往，原告曾表示不
    再收被告房租，後來轉為不定期租賃，原告也沒有要求被告
    付房租。被告與甲○○於106年7月發生爭執，原告替甲○○提出
    分手，原告稱「我的錯讓你混淆了」，改口要求被告清償積
    欠房租，令被告十分錯愕。後來被告仍住在系爭房屋，並恢
    復繳納每月房租，但原告持續壓迫被告清償積欠之房租，被
    告為了避免原告騷擾家人，只得無奈承認會清償，並陸續匯
    款給原告，但被告經濟能力有限，所以被告於107年7、8月
    某日晚上連夜搬離系爭房屋，但被告仍有陸續清償積欠之房
    租。直到109年底，實在受不了原告一開始表示不收房租，
    卻在被告與甲○○分手後幾年內一直追償，故停止匯款，且為
    確保自身安全將鑰匙寄給管理室。被告願意給付自103年12
    月1日至107年7、8月間之房租，另要扣除被告與甲○○交往期
    間之房租。107年9月後系爭房屋水電費都是基本費用，足見
    在107年9月後被告已搬離，被告不願意給付107年9月後之房
    租。另甲○○有告被告返還借款的案件，系爭另案一審判決被
    告敗訴，但於系爭另案中甲○○有將未收取之租金灌入借款。
㈡、依原告提出毀損照片觀之，無法呈現系爭房屋租給被告時之
    原貌，當時衣櫃上方櫃子只用釘子固定，後來地震倒塌，同
    時壓毀化妝台之椅子及鏡子（被告將化妝台的鏡子拆卸放在
    衣櫃上方，地震時碎裂）；浴室鏡面也是地震時掉落毀損；
    系爭房屋承租前即有壁癌，以上不是被告毀損造成。另外電
    視櫃玻璃及落地窗玻璃是被告不小心碰撞碎掉。
㈢、並聲明：原告之訴駁回。　
四、得心證之理由
㈠、租賃期限屆滿後，承租人仍為租賃物之使用收益，而出租人
    不即表示反對之意思者，視為以不定期限繼續契約；稱租賃
    者，謂當事人約定，一方以物租與他方使用收益，他方支付
    租金之契約；承租人應依約定日期，支付租金。民法第451
    條、第421條第1項、第439條前段分別定有明文。經查，被
    告自103年12月1日向原告承租系爭房屋，租賃期間自103年1
    2月1日起至104年12月1日止，租金每月5,500元，及被告於1
    10年1月5日以郵寄交還系爭房屋鑰匙，有房屋租賃契約書及
    兩造間LINE對話紀錄、原告兒子與被告間之LINE對話紀錄為
    證（見司促卷第15至25頁、本院卷第35至39頁、第41至49頁
    、第75至125頁），為兩造所不爭執，可知租賃契約於104年
    12月1日期限屆滿後，被告仍有繼續居住之事實而為系爭房
    屋之使用收益，且原告未為反對之表示，堪認兩造以不定期
    限繼續系爭租賃契約。
㈡、原告主張被告自103年12月1日租賃系爭房屋至兩造終止系爭
    租賃契約之110年1月5日，共72個月，每月租金5,500元，租
    金應收396,000元（計算式：5,500元×72月），扣除被告已
    付之租金194,748元，被告尚積欠201,252元等語（計算式：
    396,000元－194,748元）（見本院卷第139頁）。被告不爭執
    租金每月5,500元，及過往繳納之租金合計194,748元，惟否
    認積欠租金，辯稱：⑴被告與甲○○交往時原告曾表示不收房
    租，⑵被告於107年9月已搬離系爭房屋，此後無庸再付租金
    等語。經查：
　⒈當事人主張有利於己之事實者，就其事實有舉證之責任，民
    事訴訟法第277條前段定有明文。債權人向債務人表示免除
    其債務之意思者，債之關係消滅，民法第343條復有明定。
    請求履行債務之訴，原告就其所主張債權發生原因之事實，
    固有舉證之責任，若被告自認此項事實而主張該債權因債權
    人向債務人表示免除債務，則免除債務致債之關係消滅之事
    實，應由被告負舉證之責任。被告辯稱伊與甲○○交往，原告
    答應不收房租云云，為原告否認，應由被告就此免除債務之
    事實負舉證責任。觀諸兩造間之LINE對話紀錄（見本院卷第
    61頁、第95頁），原告向被告表示系爭房屋為原告妹妹所有
    ，原告需將租金交付伊妹妹，雖可由對話紀錄中看出甲○○有
    與被告交往過，但原告表示「感情和金錢要分開」，這幾年
    被告向甲○○的借款以及房租的帳還是要還等語。被告亦曾向
    原告表示「阿姨不喜歡我跟妳女兒有聯絡，我還是跟您溝通
    就好，你們記，我從未說過不還錢，先是兩月多還一萬是想
    有個開始」、「我會還，這點我一直強調，也沒要逃避」等
    語（見本院卷第97頁），準此，固堪認被告曾與甲○○交往，
    或許原告因此未按月收租、催租，但從未免除租金債務。此
    亦可由兩造109年12月16日對話紀錄被告向原告稱「欠的房
    租我一直說過會付，房租匯款紀錄我一直都是匯到妳同一個
    帳戶，所以缺多少都很清楚，有一陣子沒付的原因是我自己
    誤會妳的意思，而非刻意不付」等語（見本院卷第123頁）
    ，更可見被告知悉原告從未免除債務。除此之外，被告迄至
    言詞辯論終結，均未提出原告曾免除租金債務之證據，即難
    認被告上開抗辯可採。
　⒉另被告辯稱107年9月已搬離系爭房屋云云，亦為原告否認。
    原告提出被告與原告兒子間LINE對話紀錄、兩造間LINE對話
    紀錄（見司促卷第25頁、本院卷第35至39頁、第41至49頁）
    。觀之LINE內容，被告於109年12月17日向原告兒子表示「
    等我收到郵局的存簿資料後會和你核對積欠的房租，也會按
    說好的每月房租的方式去償還，畢竟以前曾經是房東房客的
    租賃關係，所以必須將這部分處理好」、「明年1月5號前會
    將東西搬離開，會再和你們聯絡好收房」等語（見本院卷第
    41頁），及被告自108及109年間多次向原告表示這個月房租
    已繳納或晚點繳、湊不出來，或已匯款、請查收等語（見司
    促卷第25頁、本院卷第35至39頁、第75至125頁），及原告
    於系爭房屋申辦網路，於109年5月取消網路，亦由被告將網
    路數據機拿去中華電信歸還等情（見司促卷第63頁），足認
    被告辯稱已搬遷尚不足採。再者，被告於107年9月後縱未實
    際居住於系爭房屋，如其所辯水電費都是基本費用，但被告
    於不定期限租賃契約期間，未曾向原告表達不續租或終止系
    爭租賃契約之意，亦未通知原告前來點交、收受系爭房屋，
    甚至斷斷續續給付租金，自難認兩造就系爭租賃契約已於10
    7年9月間終止。又被告於110年1月5日以郵寄交還系爭房屋
    鑰匙，為兩造所不爭執，衡情「交還房屋鑰匙」乃解除占有
    、將系爭房屋點交、交還給原告之外部表徵，倘被告於107
    年9月間與原告已終止系爭租賃契約，何以遲至110年1月5日
    始交還系爭房屋之鑰匙，堪認被告此部分抗辯亦非可採，兩
    造間系爭租賃契約至110年1月5日始經終止，應堪認定。
　⒊至被告辯稱甲○○於系爭另案已有請求積欠之租金云云。就此
    ，甲○○於系爭另案係以伊之存摺影本作為有借款交付予被告
    之證明，未將租金加入系爭另案請求，而被告於系爭另案之
    抗辯係有收受款項，但屬交往過程中之贈與而非借款，固系
    爭另案之爭點為「甲○○與被告間爭執由甲○○帳戶匯款給被告
    之款項，法律關係為借貸或贈與？」，與本件原告請求租金
    不同，經本院調閱系爭另案卷宗查明無訛，是被告所辯並不
    足採。
　⒋綜上，兩造系爭租賃契約自103年12月1日起至110年1月5日，
    共72個月，每月租金5,500元，租金合計應收396,000元，扣
    除被告已付之租金194,748元，被告尚未給付原告租金201,2
    52元。從而，原告依系爭租賃契約請求被告給付租金201,25
    2元，自屬有據。
㈢、乙方（被告）應以善良管理人之注意使用房屋，除因天災地
    變等不可抗拒之情形外，因乙方之過失致房屋毀損，應負損
    害賠償之責。房屋因自然之損壞有修繕必要時，由甲方（原
    告）負責修理，此觀系爭租約第13條約定甚明（見司促卷第
    19至21頁）。經查：
　⒈原告主張被告返還系爭房屋時，系爭房屋內之家具、玻璃遭
    被告破壞，部分家具遺失（衣櫃上半部、化妝台鏡面及浴室
    鏡面），及牆壁受損（殘留雙面膠痕跡、天花板有壁癌未及
    時通知原告修繕致無法及時補救）等情，有系爭房屋出租前
    後之照片足佐（見司促卷第27至35頁、第39至41頁），堪信
    非虛。被告辯稱衣櫃上半部、化妝台之椅子及鏡子、浴室鏡
    面因地震毀損屬不可抗力，天花板承租前即存有壁癌云云，
    然依照片所示，系爭房屋內家具遺失及毀損程度、牆壁上留
    存雙面膠之殘膠等情，顯屬人為外力所致，與地震造成之毀
    損、潮濕或漏水導致之壁癌顯然有別，再者，若有家具（即
    衣櫃上半部、化妝台之椅子及鏡子、浴室鏡面）遭地震毀損
    ，房客為釐清責任歸屬及居住品質、安全，理應會通知屋主
    即原告前來查證、維修或換新，惟被告從未通知原告，已有
    可疑，甚且被告辯稱衣櫃上半部因地震毀損，而現場已不復
    見（見司促卷第27頁），可推測應遭被告丟棄，但被告辯稱
    同遭地震造成的斷椅（見司促卷第31頁）卻又留在現場，所
    辯亦有矛盾之處。況且系爭房屋之屋內樣貌已與被告承租之
    初不同，為釐清責任自應與房東辦理點交，但被告卻將系爭
    房屋鑰匙以「郵寄」方式寄給管理員，未會同原告點交、交
    還系爭房屋，直到原告持鑰匙進入系爭房屋後始發現上情，
    亦與常理不符。以上種種，足認被告未以善良管理人之注意
    使用系爭房屋，而有故意或過失（被告不否認電視櫃玻璃及
    落地窗玻璃是被告不小心碰撞而碎掉）致系爭房屋內家具、
    牆壁毀損之情形。
　⒉當事人已證明受有損害而不能證明其數額或證明顯有重大困
    難者，法院應審酌一切情況，依所得心證定其數額，民事訴
    訟法第222條第2項定有明文。就此：⑴原告主張落地窗、浴
    室鏡台修復費用為4,316元，提出窩在家創業基地有限公司
    開立之報價單（見本院卷第129頁），對照租屋前後之照片
    （司促卷第35、41頁），落地窗需整片更換、浴室鏡台已因
    毀損不復見，是上開修復費用4,316元應屬合理。⑵原告主張
    化妝台、衣櫃、電視櫃修復費用分別為6,000元、6,800元、
    4,000元，提出八八八家具行開立之估價單（見本院卷第127
    頁），對照租屋前後之照片（司促卷第31、27、29頁），化
    妝台是鏡面及椅子毀損，其餘櫃體未受毀損，衣櫃是上半部
    不見，下半部仍堪使用，電視櫃僅玻璃毀損，其餘尚可使用
    ，本院認化妝台、衣櫃、電視櫃修復費用分別於2,000元、3
    ,800元、1,000元之範圍內，尚屬合理。⑶原告主張油漆粉刷
    、牆面整平費用為8,000元，提出昊誠科技股份有限公司開
    立之估價單（見本院卷第131頁），對照租屋前後之照片（
    司促卷第33頁），被告雖未盡善良管理人注意義務而致牆壁
    留有多處殘膠，然其面積非大，又壁癌部分難認全可歸責於
    被告，部分應屬自然耗損，反之原告可藉由重新粉刷而煥然
    一新，本院認此部分費用於2,000元內由被告負擔，應屬合
    理。準此，被告未盡善良管理人之注意義務保管租賃物，致
    系爭房屋內家具、玻璃、牆壁有上開毀壞情形，原告請求被
    告賠償修繕費用共13,116元（計算式：4,316元＋2,000元＋3,
    800元＋1,000元＋2,000元），應有理由，逾此部分之請求，
    則屬無據。
五、綜上所述，原告依系爭租賃契約之法律關係，請求被告給付
    214,368元（計算式：201,252元＋13,116元），及自支付命
    令狀繕本送達翌日即110年6月11日起（見司促卷第81頁）至
    清償日止，按週年利率5％計算之利息，為有理由，應予准許
    。逾此範圍之請求，即無理由，應予駁回。
六、本件原告勝訴部分，係依民事訴訟法第427條第1項適用簡易
    訴訟事件所為被告敗訴之判決，依同法第389條第1項第3款
    之規定，應依職權宣告假執行。
七、法院為終局判決時，應依職權為訴訟費用之裁判；又各當事
    人一部勝訴，一部敗訴者，其訴訟費用，由法院酌量情形，
    命兩造以比例分擔或命一造負擔，或命兩造各自負擔其支出
    之訴訟費用。民事訴訟法第87第1項、第79條分別定有明文
    。本件原告之訴為一部有理由，一部無理由，本案訴訟費用
    2,760元，其中2,484元由被告負擔，276元由原告負擔，爰
    判決如主文第3項所示。
八、本件事證已臻明確，兩造其餘攻擊防禦方法及舉證，核與本
    判決之結果不生影響，爰不另為贅論，附此敘明。
九、據上論結，本件原告之訴為一部有理由、一部無理由，判決
    如主文。
中　　華　　民　　國　　110 　年　　11　　月　　25　　日
  　　　　　　　　臺灣臺南地方法院臺南簡易庭　　　　　
                                  法  官　羅郁棣
以上正本證明與原本無異。
如不服本判決，應於送達後20日內向本庭（台南市○○路0段000
號）提出上訴狀（須按他造當事人人數附繕本）。
中　　華　　民　　國　　110 　年　　11　　月　　26　　日
　　　　　　　　　　　　　　　　　書記官  周玉茹